【裁判字號】    98,訴,384
【裁判日期】    980428
【裁判案由】    毒品危害防制條例
【裁判全文】
臺灣高雄地方法院刑事判決               98年度訴字第384號
公  訴  人  臺灣高雄地方法院檢察署檢察官
被      告  甲○○
上列被告因違反毒品危害防制條例案件，經檢察官提起公訴（97
年度毒偵字第9127號），本院判決如下：
    主  文
甲○○施用一級毒品，累犯，處有期徒刑捌月；又持有第一級毒
品，累犯，處有期徒刑參月，扣案之第一級毒品海洛因壹包（含
袋毛重為零點貳公克；檢驗前淨重零點零肆玖公克、檢驗後淨重
零點零參捌公克）沒收銷燬之。應執行有期徒刑拾月，扣案之第
一級毒品海洛因壹包（含袋毛重為零點貳公克；檢驗前淨重零點
零肆玖公克、檢驗後淨重零點零參捌公克）沒收銷燬之。
    事  實
一、甲○○前因施用毒品案件，經本院以民國92年度毒聲字第57
    25號裁定送觀察、勒戒後，嗣認有繼續施用毒品之傾向，再
    經本院以92年度毒聲字第7002號裁定送強制戒治，嗣經臺灣
    屏東戒治所認定甲○○戒治處遇成效合格，無繼續執行戒治
    之必要，於93年5 月28日強制戒治執行完畢出監，並由臺灣
    高雄地方法院檢察署以93年度戒毒偵字第643 號為不起訴處
    分確定在案；嗣其又因施用毒品案件，經本院95年度2527號
    、95年度簡字第6939號判決分別處以有期徒刑6 月、4 月，
    入監服刑後，上揭2 罪復經本院96年度聲減字第1916號裁定
    分別減為有期徒刑3 月、2 月，並定應執行刑為有期徒刑4
    月，甫於96年7 月16日執行完畢出監。詎其明知海洛因業經
    公告列為毒品危害防制條例第2 條第2 項第1 款所定之第一
    級毒品，不得非法持有、施用，竟猶不知悔改，於強制戒治
    執行完畢後5 年內，基於施用第一級毒品海洛因之犯意，於
    97 年10 月24日某時，在高雄縣林園鄉○○路21巷30號，施
    用第一級毒品海洛因1 次；復基於持有第一級毒品之犯意，
    於97 年10 月28日上午某時，受年籍姓名不詳綽號「阿草」
    之成年男子（下稱「阿草」）所託，前往高雄縣林園鄉○○
    路某處向年籍姓名不詳綽號「大頭仔」之成年男子（下稱「
    大頭仔」）拿取第一級毒品海洛因1 包（含袋毛重0.2 公克
    ；檢驗前淨重0.049 公克、檢驗後淨重為0.038 公克），以
    供「阿草」施用，惟未及將該海洛因交予「阿草」，即於97
    年10月28日12時許在高雄市○○鄉○○路21巷14號前為警查
    獲，並扣得上開毒品一包，並於97年10月28日12時40分許採
    集其尿液送檢驗後，結果呈可待因及嗎啡陽性反應，始悉上
    情。
二、案經高雄市政府警察局小港分局報請臺灣高雄地方法院檢察
    署檢察官偵查起訴。
    理  由
壹、程序事項：
    按被告以外之人於審判外之言詞或書面陳述，除法律有規定
    者外，不得作為證據，刑事訴訟法第159 條第1 項固定有明
    文。惟被告以外之人於審判外之陳述，雖不符同法第159 條
    之1 至之4 之規定，而經當事人於審判程序同意作為證據，
    法院審酌該言詞陳述或書面陳述作成時之情況，認為適當者
    ，亦得為證據，同法第159 條之5 亦有明文。查本判決以下
    引用之供述證據暨其他相關具傳聞性質之證據資料，檢察官
    及被告於本院審判程序中對於前述供述證據暨其他相關具傳
    聞性質之證據資料之證據能力，均表示同意作為證據（見本
    院98年度審訴字第338 號卷第39頁）。本院審酌該供述證據
    及證據資料作成時之情況，核無違法取證或其他瑕疵，認為
    以之作為證據為適當，上開證據資料自得做為證據，合先敘
    明。
貳、實體事項：
一、上揭事實，均業據被告甲○○迭於警詢、偵訊及本院審理時
    坦承不諱（見本院98年度審訴字第338 號卷第18頁、偵卷第
    16頁、警卷第2 頁、第3 頁），且其於為警查獲後採集之尿
    液，經送驗結果呈可待因、嗎啡陽性反應，有高雄市立凱旋
    醫院97年11月7 日濫用藥物尿液檢驗報告1 紙附卷可稽（見
    偵卷第19頁），且扣案之白色粉末1 包（含袋毛重0.2 公克
    ；檢驗前淨重0.049 公克、檢驗後淨重為0.038 公克），經
    送高雄市立凱旋醫院鑑定，認係海洛因乙節，有高雄市立凱
    旋醫院97年11月28日濫用藥物尿液檢驗報告1 紙附卷可憑（
    見偵卷第27頁），是足認被告甲○○上開自白確與事實相符
    ，洵堪採為論罪科刑之依據。
二、又被告甲○○前因施用毒品案件，經本院92年度毒聲字第57
    25號裁定送觀察、勒戒後，嗣認有繼續施用毒品之傾向，再
    經本院92年度毒聲字第7002號裁定送強制戒治，嗣經臺灣屏
    東戒治所認定甲○○戒治處遇成效合格，無繼續執行戒治之
    必要，於93年5 月28日強制戒治執行完畢出監，並由臺灣高
    雄地方法院檢察署以93年度戒毒偵字第643 號不起訴處分確
    定等情，有本院院內索引卡紀錄表報表、臺灣高等法院被告
    前案紀錄表、被告刑案資料查註紀錄表各1 份在卷可查，是
    足證被告甲○○於上開強制戒治執行完畢後5 年內，再犯本
    件施用毒品罪，檢察官予以追訴，並無不合。另查：海洛因
    施用入人體後水解還原成嗎啡，再循嗎啡之代謝方式排出體
    外，業據行政院衛生署藥物食品檢驗局73藥檢壹字第030221
    號函說明綦詳，且依醫學臨床實驗及根據英國藥學會出版Is
    olation and Indentification of Drugs乙書第293 頁載明
    ：海洛因經注射入人體後，在體內迅速水解成6Monoacety I
    morphine，再緩緩繼續水解成嗎啡，然後再循嗎啡之代謝方
    式排出，同書第431 至432 頁並載有：嗎啡經注射入人體後
    ，約百分之50以上於8 小時內自尿中排出，至24小時排出約
    百分之90，但48小時後仍有微量可檢出等語；準此而論，被
    告甲○○為遭查獲之尿液經送驗結果，呈嗎啡陽性反應，顯
    見被告甲○○確有施用第一級毒品海洛因之犯行甚明。另按
    轉讓毒品與受託代取毒品之區別，在於前者有「移轉毒品所
    有權」之意思，後者則該毒品之所有權自始即歸屬於委託人
    ，受託代買之人僅係為委託人而持有毒品，其間並無「移轉
    毒品所有權」之意思，二者概念，不盡相同，而被告甲○○
    僅係「阿草」之託代為向「大頭仔」拿取第一級毒品海洛因
    1 包，以供「阿草」施用乙節，業經被告甲○○供陳明確在
    卷，是被告甲○○所為自與轉讓之構成要件不符，要無論以
    轉讓第一級毒品罪之可能，又被告甲○○未及將該海洛因交
    予「阿草」，即為警查獲，則被告甲○○所為幫助「阿草」
    施用第一級毒品海洛因之犯罪顯然尚未完成，自僅能以未遂
    論，但因毒品危害防制條例第10條第1 項之施用第一級毒品
    海洛因罪並不處罰未遂犯，則被告甲○○此部分行為僅該當
    非法持有第一級毒品海洛因之行為（臺灣高等法院96年度上
    訴字第951 號判決參照）。是綜上所述，本件被告甲○○施
    用第一級毒品、持有第一級毒品之犯行，均事證明確，堪以
    認定，應依法論罪科刑。
三、按海洛因係業經毒品危害防制條例第二條第二項第一款列為
    第一級毒品，禁止非法持有、施用。核被告甲○○所為，係
    犯毒品危害防制條例第10條第1 項之施用第一級毒品罪、第
    11條第1 項之持有第一級毒品罪。又就上揭被告甲○○持有
    第一級毒品犯行部分，雖公訴意旨認係犯刑法第30條第1 項
    、毒品危害防制條例第10條第1 項之幫助施用第一級毒品罪
    嫌云云，然就此部分犯行，被告甲○○尚無成立幫助施用第
    一級毒品罪嫌，已如前述，起訴法條尚有未洽，惟此部分與
    本院認定被告甲○○上開持有第一級毒品海洛因之犯行之基
    本社會事實同一，本院自得予以審理，並依法變更起訴法條
    。再被告甲○○有如事實欄所示之前科紀錄，而於96年7 月
    16日有期徒刑執行完畢出監乙情，有臺灣高等法院被告前案
    紀錄表1 份附卷可參，其前受有期徒刑之執行完畢，於5 年
    以內故意再犯本件最重本刑為有期徒刑以上之罪，均為累犯
    ，應依刑法第47條第1 項規定，加重其刑。爰審酌被告甲○
    ○前曾因施用毒品案件經強制戒治，本應徹底戒除毒癮，不
    料其竟仍繼續施用毒品，顯見其並無戒除毒害之決心，又幫
    助他人取得毒品，助長毒品流通，本不宜寬貸，惟念其犯後
    能坦承犯行，且施用毒品乃自戕一己之身體健康，並具有病
    患性人格之特質，其行為本身對社會所造成之危害並非直接
    、鉅大，兼衡其犯罪之動機、目的、手段、品行、智識程度
    等一切情狀，分別量處如主文所示之刑，並定應執行刑。另
    扣案之海洛因1 包（含袋毛重0.2 公克；檢驗前淨重0.049
    公克、檢驗後淨重為0.038 公克），經送鑑驗結果認係海洛
    因，已如前述，又其包裝袋顯留有毒品之殘渣，而與其上殘
    留之毒品，衡情已難以分析剝離，亦無析離實益，當應整體
    視為毒品，不問屬於犯人與否，應依毒品危害防制條例第18
    條第1 項前段之規定宣告沒收銷燬之；至鑑驗耗盡之海洛因
    既已滅失，自無庸再為沒收銷燬之諭知，附此敘明。
據上論斷，應依刑事訴訟法第299 條第1 項前段、第300 條，毒
品危害防制條例第10條第1 項、第11條第1 項、第18條第1 項前
段，刑法第11條、第51條第5 款、第47條第1 項，判決如主文。
本案經檢察官靳隆坤到庭執行職務。
中    華    民    國    98    年    4     月    28    日
                  刑事第十三庭  審判長法  官  簡志瑩
                                      法  官  曾子珍
                                      法  官  王參和
以上正本證明與原本無異。
如不服本判決應於收受送達後10日內向本院提出上訴書狀，並應
敘述具體理由；如未敘述上訴理由者，應於上訴期間屆滿後20日
內向本院補提理由書（均須按他造當事人之人數附繕本）「切勿
逕送上級法院」。
中    華    民    國    98    年    4     月    29    日
                                      書記官  陳惠玲
附錄所犯法條
毒品危害防制條例第10條
施用第一級毒品者，處 6 月以上 5 年以下有期徒刑。
施用第二級毒品者，處 3 年以下有期徒刑。
毒品危害防制條例第11條
持有第一級毒品者，處3 年以下有期徒刑、拘役或新臺幣5 萬元
以下罰金。
持有第二級毒品者，處2 年以下有期徒刑、拘役或新臺幣3 萬元
以下罰金。
持有專供製造或施用第一、二級毒品之器具者，處1 年以下有期
徒刑、拘役或新臺幣1 萬元以下罰金。
持有毒品達一定數量者，加重其刑至二分之一，其標準由行政院
定之。


司法院資訊處製作；財團法人民間司法改革基金會備份。
